【裁判字號】    99,聲,964
【裁判日期】    991129
【裁判案由】    聲請具保停止羈押
【裁判全文】
臺灣高等法院臺南分院刑事裁定           99年度聲字第964號
聲  請  人  陳毅恩
即  被  告
指定辯護人  本院公設辯護人  簡松柏
上列被告因本院99年度上訴字第929號強盜案件，聲請人即被告
聲請具保停止羈押，本院裁定如下：
    主  文
聲請駁回。
    理  由
一、本件聲請意旨略以：聲請人即被告陳毅恩坦承犯行，停止羈
    押並無影響訴訟程序之進行，且被告於本案並無實行攜械強
    盜之行為，並於徒手行搶後，出於己意而停止犯罪行為，且
    犯後深感後悔，經此教訓，已無再犯之意。被告尚有未過門
    之妻子及一個嗷嗷待哺之幼兒，因被告之未婚妻患有中度憂
    鬱症及燥鬱症，而被告因案羈押後，無人照料母子生活，深
    怕孩子因母親病發後無法兼顧孩子之一切而發生事故，因而
    讓被告身心倍受煎熬，因被告尚未與未婚妻舉行婚禮，孩子
    仍從母姓，故被告家人無法照料母子生活。為此請求准予具
    保新台幣二萬元停止羈押，俾被告能夠妥善安排及照料其母
    子等語。
二、按被告經法官訊問後，認為犯罪嫌疑重大，有逃亡之事實或
    逃亡之虞，所犯為最輕本刑五年以上有期徒刑之罪者，非予
    羈押，顯難進行追訴、審判或執行者，得羈押之，刑事訴訟
    法第101條第1項第1款、第3款定有明文。而刑事被告經訊問
    後，認有法定羈押原因，於必要時得羈押之，所謂必要與否
    或執行羈押後，有無繼續之必要，仍許法院斟酌訴訟進行程
    度及其他一切情事而為認定，除有刑事訴訟法第114 條各款
    所列情形之一不得駁回者外，准許與否，該管法院有自由裁
    量之權，衡非被告所得強求（最高法院29年抗字第57號、46
    年台抗字第6號判例意旨可資參照）。又按刑事訴訟法第101
    條第1 項首段文字即表明羈押之目的，唯在於保全之必要，
    且受比例原則限制。是前揭第3 款規定之法理，實係因被告
    所犯為死刑、無期徒刑或最輕本刑為五年以上有期徒刑之罪
    ，可以預期將受重刑宣判，其為規避刑罰之執行而妨礙追訴
    、審判程序進行之可能性增加，國家刑罰權有難以實現之危
    險，是為防免其實際發生，在此維持重大之社會秩序及增進
    重大之公共利益之限度內（憲法第23條），乃具有正當性。
    從而，基於憲法保障人民身體自由之意旨，被告犯上開重罪
    條款且嫌疑重大者，仍應有相當理由認為其有逃亡、湮滅、
    偽造、變造證據或勾串共犯或證人等之虞，法院斟酌命該被
    告具保、責付或限制住居等侵害較小之手段，均不足以確保
    追訴、審判或執行程序之順利進行，此際予以羈押，方堪稱
    係屬維持刑事司法權有效行使之最後必要手段。上揭所稱「
    相當理由」，與同條項第1款、第2款法文內之「有事實足認
    有……之虞」（學理上解釋為「充分理由」）尚屬有間，其
    條件當較寬鬆。良以重罪常伴有逃亡、滅證之高度可能，係
    趨吉避凶、脫免刑責、不甘受罰之基本人性，倘一般正常之
    人，依其合理判斷，可認為該犯重罪嫌疑重大之人具有逃亡
    或滅證之相當或然率存在，即已該當「相當理由」之認定標
    準，不以達到充分可信或確定程度為必要。以量化為喻，若
    依客觀、正常之社會通念，認為其人已有超過百分之50之逃
    亡、滅證可能性者，當可認具有相當理由認為其有逃亡、滅
    證之虞。此與前2款至少須有百分之80以上，始足認有該情
    之虞者，自有程度之差別。再其認定，固不得憑空臆測，但
    不以絕對客觀之具體事實為限，若有某些跡象或情況作為基
    礎，即無不可。至相關之事實或跡象、情況，鑑於此非屬實
    體審判之核心事項，自以自由證明為已足，並不排斥傳聞證
    據，斯不待言（最高法院98年度台抗字第668號裁定意旨參
    照）。
三、經查：
  (一)本件被告因涉犯刑法第330 條攜帶兇器強盜罪嫌，經原審判
    處有期徒刑7年4月在案，嗣被告上訴，經本院訊問後，認被
    告有刑事訴訟法第101條第1項第1款、第3款之情形，非予羈
    押，顯難進行審判，而於民國99年10月7日裁定予以羈押在
    案，有原審法院99年度訴字第857號判決書、本院訊問筆錄
    及押票附於本院99年度上訴字第929號刑事卷可稽。
  (二)又被告涉犯前揭攜帶兇器強盜罪，業經原審判處有期徒刑 7
    年4 月在案，足認被告犯罪嫌疑重大，且所涉犯攜帶兇器強
    盜罪法定最輕本刑為7 年以上有期徒刑之罪，符合刑事訴訟
    法第101條第1項第3 款之情形，復參酌被告前有多次前案均
    遭通緝之事實，有臺灣高等法院被告前案紀錄表在卷足憑，
    足徵被告將來面臨重刑之處罰，恐有逃亡之虞，若非將被告
    予以羈押，顯難冀求日後審判及刑罰執行進行之順利，而仍
    有羈押之必要至明。若命被告具保、責付或限制住居等侵害
    較小之手段，均不足以確保審判或執行程序之順利進行。本
    院權衡國家刑事司法權之有效行使、社會秩序及公共利益、
    被告人身自由之私益及防禦權受限制之程度，認對被告維持
    羈押處分尚屬適當、必要，合乎比例原則。
四、綜上所述，本院審查被告涉犯攜帶兇器強盜罪嫌疑重大，並
    參酌以上各情，及被告前有多次前案遭通緝之事實，為確保
    日後審判或執行程序之順利進行，乃認為有繼續羈押被告之
    必要。被告聲請意旨雖以被告坦承犯行，無逃亡之虞，已無
    羈押之必要，且被告另有照料未婚妻及幼兒之需要云云為由
    ，而請求准予具保停止羈押，惟揆諸上開說明，被告原有之
    羈押原因及必要性仍然存在，要難以前揭事由排除而准許之
    。從而，被告聲請具保停止羈押，為無理由，應予駁回。
五、據上論斷，應依刑事訴訟法第220條，裁定如主文。
中    華    民    國    99    年    11    月    29    日
                  刑事第三庭    審判長法  官  陳義仲
                                      法  官  楊清安
                                      法  官  張季芬
以上正本證明與原本無異。
如不服本裁定，應於收受本裁定後五日內向本院提出抗告狀。
                                      書記官  廖文靜
中    華    民    國    99    年    11    月    29    日

司法院資訊處製作；財團法人民間司法改革基金會備份。
